【裁判字號】    95,台上,672
【裁判日期】    950413
【裁判案由】    國家賠償
【裁判全文】
最高法院民事判決              九十五年度台上字第六七二號
    上  訴  人  甲○○
    訴訟代理人  唐淑民律師
    被 上訴 人  嘉義市政府
    法定代理人  乙○○
    訴訟代理人  張雯峰律師
                奚淑芳律師
                張蓁騏律師
上列當事人間請求國家賠償事件，上訴人對於中華民國九十三年
十二月十四日台灣高等法院台南分院第二審判決（九十三年度上
國字第七號），提起上訴，本院判決如下：
    主  文
上訴駁回。
第三審訴訟費用由上訴人負擔。
    理  由
查被上訴人法定代理人已於本件上訴第三審後之民國九十四年十
二月二十日變更為乙○○，茲據其具狀聲明承受訴訟，並提出嘉
義市政府函影本為證，核無不合，應予准許，合先敘明。
本件上訴人主張：坐落嘉義市○○段六七六、六七七、六七八、
六七九地號土地（下稱系爭四筆土地）之地目原為田，使用分區
為農業區，因被上訴人工務局都市計劃課公務員於八十六年六月
十一日發函予訴外人李永森時，將之誤載為住宅區，該土地原所
有人即訴外人吳文玉、吳登山乃據以向嘉義市地政事務所申請變
更地目為建及與原同段六七五地號土地合併，旋經該地政事務所
於同年九月十八日核准，並合併為同段六七五號土地（下稱系爭
土地）。嗣訴外人中興商業銀行股份有限公司對系爭土地聲請台
灣嘉義地方法院拍賣執行，該法院亦於拍賣公告列載系爭土地地
目為建，致伊於九十二年五月二十一日誤認係農業區之建地，得
按百分之六十建蔽率施工建築，而以新台幣（下同）一千零五十
七萬元標買取得所有權並支付四十萬元予占用人郭坤福，再於同
年八月三十日以一千六百一十萬元出賣予訴外人陳輝雄，並囑建
築師繪製平面圖，始發見被上訴人之使用分區證明有誤，土地合
併亦屬錯誤，該土地部分建蔽率非百分之六十，為避免損失即同
意解除買賣契約，伊因而受有系爭土地地目價差五百七十萬三千
七百九十元、取得占有補貼搬遷費四十萬元、賠償陳輝雄違約金
二百十萬元、解除契約損失應得利益五百五十三萬元，合計達一
千三百七十三萬三千七百九十元之損害等情，爰依國家賠償法第
二條第二項規定，求為命被上訴人給付伊一千萬元及自書面請求
國家賠償日即九十二年十月八日起加計法定遲延利息之判決。（
按：第一審為上訴人敗訴之判決，上訴人僅就其中請求給付解除
契約所失利益之五百五十三萬元本息部分向原法院提起一部上訴
。）
被上訴人則以：伊於八十六年六月十一日誤發之上開土地使用分
區證明，有效期間僅八個月，嗣原土地所有人吳登山於同月十六
日申請取得之使用分區證明，已載明為農業區，其竟利用該誤載
使地政機關登載不實，上訴人就所受之損害，祇能對原所有人求
償。再系爭四筆土地地目既在該地區都市計畫發布實施後始變更
為建，依都市計畫法台灣省施行細則規定，其位處農業區農舍建
蔽率仍為百分之十，上訴人並無何損害，其標買系爭土地與伊誤
發分區使用證明間並無相當因果關係。又上訴人以總價一千零五
十七萬元標買系爭土地及相鄰六筆土地及地上建物，取得成本既
低於鑑定報告書所指合併前之價值，其標買行為並未受有損失。
況伊之侵害行為，距今已超過五年，上訴人之請求權亦罹於國家
賠償法第八條規定之時效而消滅等語，資為抗辯。
原審斟酌全辯論意旨及調查證據之結果，以：系爭四筆土地之分
區使用編定為農業區，被上訴人所屬公務員將該使用分區證明錯
誤記載，固有明顯過失，惟查系爭四筆土地係於八十六年九月十
八日變更地目為建，並合併為系爭土地，均於七十一年六月五日
嘉義市劉厝地區都市計畫發布後，因系爭四筆土地都市計畫分區
使用編定為農業區，未符八十五年九月十三日修訂前都市計畫法
台灣省施行細則第二十七條、第二十八條、第三十條（現為第二
十九條、第三十條、第三十二條）之規定，其建蔽率為百分之十
，在未經依都市計畫法為合法變更分區使用編定之程序，並不因
其後地目由田變更為建即更易其建蔽率上限為百分之六十。故系
爭土地原所有人吳文玉、吳登山以被上訴人所屬公務員誤發不正
確之土地使用分區證明，而申請變更系爭四筆土地之地目為建後
與原六七五號土地合併為系爭土地，並經法院於拍賣公告地目載
為建，均未變易系爭土地之建蔽率為百分之十之上限，且非因地
目變更而能增減其價值，土地所有人更不得僅據地目為建即認系
爭四筆土地之建蔽率為百分之六十，該變更及合併對系爭四筆土
地之建蔽率當無何影響。又核閱原法院九十一年度執字第三七八
五號執行卷宗，系爭土地經台灣省建築師公會鑑定為七百四十萬
三千九百六十八元，與上訴人之買價相當，且執行標的之系爭土
地拍定價格僅七百七十七萬六千元，有強制執行投標書可憑，是
上訴人就系爭土地之購買成本，較上訴人提出鑑定報告書所指合
併前之價值一千一百六十二萬九千零七十元，尚差三百八十五萬
三千零七十元，其拍定之行為自不能認為受有損失。再上訴人就
上述強制執行事件公告拍賣之系爭土地，於參與投標前，必實地
勘查，審酌土地及建物之位置是否良好、交通是否便捷、附近土
地交易價格高低、公告地價（公告現值）多少及個人喜好等因素
決定投標金額，系爭土地地目，應非上訴人決定參與該次投標之
唯一參考依據，上訴人以一千零五十七萬元參與投標，並標得之
系爭執行標的，應係上訴人綜合上開不動產各情而投標甚明，其
以之標得系爭土地，無因地目不同而受損害。次查上訴人既自承
參與法院拍賣前及於建商陳輝雄買受系爭土地時，均知悉該土地
為農業區之建地，且系爭四筆土地地目雖為建，其建蔽率仍為百
分之十，為客觀存在之事實，而上訴人與陳輝雄間之買賣契約，
復未以系爭土地建蔽率百分之六十為契約要素，陳輝雄逕認該農
業區建地有百分之六十之建蔽率，係其個人誤解法令所致，自無
權以「系爭四筆土地部分之建蔽率僅百分之十，無法以農業區建
地建蔽率百分之六十整體規劃興建房屋」為由，解除該買賣契約
，上訴人主張因買賣契約被解除受有差價利潤五百五十三萬元之
損害，即無可採，且未證明因陳輝雄主張解除契約而受有何損害
。況上訴人若自與陳輝雄將建蔽率作為契約要素而被解除契約時
，亦屬其自己行為而生之損害，要與被上訴人所屬公務員誤發土
地分區使用證明無相當因果關係。從而，上訴人本於國家賠償法
第二條第二項之規定，請求被上訴人給付上開五百五十三萬元本
息，於法無據，不應准許，為其心證之所由得，並說明上訴人其
他主張及聲明證據為不足取暨不逐一論述之理由，因而維持第一
審所為上訴人該部分敗訴之判決，駁回其上訴。經核於法並無違
背。上訴論旨，猶執陳詞，並以原審採證、認事之職權行使及其
他贅述或與判決基礎無涉之理由，指摘原判決不當，求予廢棄，
不能認為有理由。
據上論結，本件上訴為無理由。依民事訴訟法第四百八十一條、
第四百四十九條第一項、第七十八條，判決如主文。
中    華    民    國  九十五  年    四    月   十三   日
                      最高法院民事第八庭
                          審判長法官  朱  建  男
                                法官  顏  南  全
                                法官  許  澍  林
                                法官  鄭  傑  夫
                                法官  蘇  清  恭
      本件正本證明與原本無異
                                      書  記  官
中    華    民    國  九十五  年    四    月  二十一  日
                                                      Ｑ


司法院資訊處製作；財團法人民間司法改革基金會備份。
